臺灣高等法院刑事判決　　　　　　　 100年度侵上訴字第23號
上　訴　人
即　被　告　林政發
指定辯護人　本院公設辯護人李廣澤
上列上訴人因妨害性自主案件，不服臺灣桃園地方法院99年度訴
字第960號，中華民國100年1月24日第一審判決（起訴案號：臺
灣桃園地方法院檢察署99年度偵字第14704號），提起上訴，本
院判決如下：
    主  文
原判決撤銷。
林政發犯強制性交罪，累犯，處有期徒刑參年陸月。
    事  實
一、林政發前於民國95年間，因公共危險案件，經臺灣桃園地方
    法院判處有期徒刑3月確定，於96年5月15日執行完畢。仍不
    知悔改，與代號000000000號之成年女子（真實姓名年籍資
    料詳卷，以下簡稱Ａ女）為男女朋友，於99年6月1日晚間，
    林政發因Ａ女未接聽其電話，遂於同日晚間11時許（起訴書
    誤載為6月2日凌晨0時），前往Ａ女位於桃園縣大溪鎮（地
    址詳卷）之住處，適見Ａ女自住處內送一名男性友人離開，
    進而懷疑Ａ女與該男子有發生性關係，即趁Ａ女之住處鐵門
    尚未關妥之際，進入屋內（侵入住宅部分未據告訴），並出
    言質問Ａ女為何帶男人回家、在做什麼等語，二人互起口爭
    執，林政發一時氣憤即毆打Ａ女之頭部、臉部，致Ａ女之左
    眼瘀血（此部分傷害未據告訴），復基於強制性交之犯意，
    將Ａ女強行拖向樓梯間，並不顧Ａ女之反抗、掙扎，在樓梯
    間先強行將Ａ女全身衣服褪去，Ａ女於反抗過程中並向林政
    發罵稱：「你今天最好把我打死，不然只要我還有一口氣，
    我會報警」等語，惟林政發仍強將Ａ女拖至2樓房間，旋將
    Ａ女推倒於床上，以雙手壓住Ａ女之雙手，並以腳用力分開
    Ａ女之雙腿後，將陰莖插入Ａ女之陰道內抽動並至射精在Ａ
    女體內。嗣二人躺在床上休息，約十餘分鐘後，Ａ女即向林
    政發抱怨稱：「為什麼我這麼愛你，你還忍心傷害我？」、
    「你今天最好把我打死，不然只要我還有一口氣，我會報警
    」等語，林政發聞言，明知Ａ女遭其毆打受傷及強制性交，
    當下對其極為不滿，不可能有進行性交之意願，竟接續上開
    同一強制性交之犯意，又起身將身體強壓在Ａ女身上，Ａ女
    雖有扭動身體抗拒，惟力氣不足，任由林政發再次將陰莖插
    入其陰道內抽動並射精在體內。該次性交完畢後，二人仍躺
    在床上，約十餘分鐘後，林政發即因自己行為對Ａ女表示歉
    意，惟Ａ女仍因對林政發不滿而罵稱：「你最好把我打死，
    不然只要我還有一口氣，我會報警」等語，林政發聞言後，
    明知在此情狀下，Ａ女不可能猶有再進行性交行為之意願，
    竟又接續上開同一強制性交之犯意，復起身將身體強壓在Ａ
    女身上，而Ａ女因已無氣力，任由林政發再以陰莖插入其陰
    道內，惟林政發亦已因疲累並未射精，約一分鐘左右即停止
    。林政發即以此上開強暴方法，違反Ａ女之意願，對Ａ女強
    制性交三次得逞。二人仍繼續躺在床上睡覺，迨至翌日（2
    日）凌晨4時30分許，Ａ女清醒後見林政發尚在睡覺，即趁
    機打手機報警，警方據報後即前往Ａ女住處將林政發逮捕，
    而查悉上情。
二、案經Ａ女訴由桃園縣政府警察局大溪分局報請臺灣桃園地方
    法院檢察署檢察官偵查後提起公訴。
    理  由
壹、程序事項：
一、按被告以外之人於偵查中向檢察官所為之陳述，除顯有不可
    信之情況者外，得為證據，刑事訴訟法第159條之1第2項定
    有明文。本案證人Ａ女於偵查中係以證人身分具結證述，且
    無何顯不可信情形，依刑事訴訟法第159條之1第2項規定，
    自得為本案證據。且Ａ女於原審時亦到庭作證行交互詰問程
    序，已予被告及辯護人行使證人詰問權之機會，被告對證人
    之對質詰問權亦已確保。
二、本案認定犯罪事實所引用之本案卷內所有卷證資料（包含文
    書證據、物證等證據），並無證據證明係公務員違背法定程
    序所取得，且被告及其指定辯護人於本院審理終結前就卷內
    所有之卷證資料之證據能力均表示無意見，又卷內之文書證
    據，亦無刑事訴訟法第159條之4之顯有不可信之情況與不得
    作為證據之情形，則依刑事訴訟法第159條之5之規定，本案
    認定犯罪事實所引用之本案卷證所有文書證據、物證等證據
    ，均有證據能力。
貳、實體事項：                
一、訊據被告固承稱於上開時地有進入Ａ女住處，毆打Ａ女受傷
    及與Ａ女三度為性交行為等事實，惟矢口否認有何強制性交
    之犯行，辯稱：第一次係半推半就，第二次、第三次是Ａ女
    自願的，Ａ女有主動說我們來做愛，伊才會與Ａ女做第二次
    、第三次云云。
二、經查：
  (一)被告於上開時地有違反意願對Ａ女三度為強制性交行為之事
    實，迭據Ａ女於偵查、原審中證述明確。Ａ女於偵查中證稱
    ：「（請你敘述事發經過？）99年6月1日22時許，我和朋友
    在外面吃飯，被告打我手機打了好幾通，最後1通是10點49
    分多，因為我要和被告分手，所以我都沒有接，於99年6月1
    日23點朋友送我回家，當時我已喝醉，朋友把我扶到房間，
    後來23點多，我開1樓鐵門送我朋友出去，朋友走了，我正
    在關鐵門，被告趁我鐵門還沒關起來的時候鑽進來，把我手
    上的手機和鐵捲門遙控器搶走，把我拉扯到樓梯間，在樓梯
    間把我衣物強行脫掉，我有抵抗用手腳抵擋但沒用，混亂之
    間被告還徒手毆打我的頭部兩拳，導致我眼睛淤傷，就這樣
    把我拉到2樓房間，推到床鋪上用生殖器進入我的陰道性侵
    。總共性侵3次，性侵中他一直抓住我的手不讓我離開，在
    性侵時，我就跟他說你今天最好把我打死，不然只要我還有
    一口氣，我會報警，但他還是不管，不久之後被告又性侵我
    第2次跟第3次，中間一直不讓我走，我要往外逃，他要用暴
    力強拉我回床鋪，我無法反抗，我還有一直推他，但推不動
    ，第2、第3次，我已無力推他了。」、「（被告性侵中間有
    毆打你嗎？何時毆打你的？）只有在樓梯間打兩拳，性侵時
    沒有再毆打，性侵時是一直押著我跟拉著我，不讓我離開。
    」、「（被告是否有使用保險套和射精？）都沒有，他是臨
    時起意的，前兩次有，第3次沒有。」、「（他第1次、第2
    次跟第3次之間相隔多久？）第1次結束後我有起來上廁所，
    他也跟著我去上，他怕我逃走，中間只有跟他對話幾句，他
    又對我性侵第2次，中間只隔十幾分鐘，第2次跟第3次也是
    隔十幾分鐘，都是在房間床上。」等語（偵卷第50、51頁99
    年7月29日訊問筆錄）。於原審除為相同內容之證述外，復
    證稱：「（被告進來之後把妳拖到樓梯間，接下來發生何事
    ？）拉拉扯扯當中，被告打我兩拳，第1次打到左眼，第2次
    打到頭．．．被告在樓梯間把我脫光，包括內衣褲，當中我
    試圖跑到鐵門開關開門，試圖要向外逃走，但被告又衝上來
    把我拉住，且按開關把門關上，並且把我拉到樓梯間，後來
    他強行把我拖到2樓房間，對我性侵，被告把他的生殖器插
    入我的生殖器內，我有抵抗但無力反擊，被告抓住我的雙手
    ，性侵害我。」、「（妳過去有陳述對被告說過，你今天最
    好打死我，不然我馬上報警，這段話妳是在何時說的？）我
    在樓梯間有說過，在房間也有說過，是在被告性侵害我之後
    ，我總共講了好幾次，一直重複。」、「（當天妳與被告發
    生第2次性關係之後或是過程中，妳有無再次提到方才妳所
    說要報警的話？）我有一直強調，我講了很多次。」、「（
    第1次被告性侵害妳，是如何結束的？）第1次性侵害完之後
    ，我起床要上廁所，被告就拉住我，問我要去哪，我說我要
    去上廁所，他就跟我去，等到我上完廁所再回到床上，被告
    就是一直跟著我。」、「（第3次性侵害是如何發生的？）
    第2次性侵害完之後，被告跟我道歉，他說對不起，我傷到
    妳了，我願意賠償妳，我又強調這一句『你最好把我打死，
    如果我還有一口氣在，我一定報警』，被告聽了不講話，後
    來過了十來分鐘之後，被告又第3次性侵害我，也是一樣抓
    住我的手，用他的生殖器插入我的下體，我當時已經無力反
    抗，這一次被告沒有射精，是被告性侵害我沒有多久，就筋
    疲力盡放手了，被告的生殖器就離開我的下體，躺在我的旁
    邊，沒有多久就睡著了，這一次性侵害時間不到1分鐘。」
    、「（妳稱遭被告性侵害三次，此三次被告與妳發生性交行
    為是否都是同樣的姿勢？）是的，我們都沒有變換姿勢，我
    在下，他在上，他把我壓在下面。」、「（妳何時想到要報
    警的？）我在凌晨4點半的時候醒來之後，看到被告還睡在
    我旁邊，我起來，被告有醒還問我要去那裡，我說我要去上
    廁所，被告就睡回去，這時我就拿我的手機、鐵門遙控器，
    到樓下報警，十分鐘之後警察來了，我帶警察到二樓房間去
    抓被告。」、「（被告之前有說，當天第2次及第3次是妳挑
    逗的，與妳之前及今日所述不符，則被告當天有無因為妳說
    了什麼話或做了什麼行為，讓被告有這樣的認知？）我沒有
    挑逗他，我不可能說不要他走或做出挽留他的行動，我當時
    是被傷害，我不可能做出這些或說這些話。」、「（妳方稱
    妳在第2次及第3次被告對妳性侵害的過程，妳都是無力反抗
    的，所謂的無力反抗是否是指說妳心理上認為任由被告對妳
    為性侵害或其他的行為，後來妳一定會做報警的動作？）我
    有反抗但無力反擊，所有的過程中我都是不願意的，我還是
    有反抗只是反抗沒有效果，我還是有反抗的動作，我不願意
    ，並不是讓被告為所欲為。」、「（方稱被告三次性侵害都
    是用手抓住妳的手，又稱用手壓住妳的手，當時被告究竟如
    何控制妳的行動？）被告雙手壓住我的雙手然後性侵害我，
    我有掙扎扭動，但被告力氣很大，被告用他自己的手將他的
    下體插入我的下體，當時他有把我的雙腿扳開，是用他的腳
    用力把我的雙腿分開。」等語（原審訴字卷第17頁正面、背
    面、18 頁正面、19頁背面、21頁正面，99年12月13日審理
    筆錄）。及被告於警詢中亦承稱有打Ａ女兩巴掌等語（偵卷
    第10頁）；於偵查中復供稱：「（是否於99年6月1日晚上11
    點，趁Ａ女鐵門尚未關起來之時，你強行闖入，並將她手上
    的手機及鐵捲門搖控器搶走？）是。她門是打開的，我才進
    去。」、「（有無搶她的手機及鐵捲門搖控器？）有。」、
    「（當時你守在她家門外？）我家與她家很近。」、「（後
    來是否強拉Ａ女至樓梯間，將Ａ女衣物強行脫掉，並毆打Ａ
    女之頭部及眼睛？）是。」等語（偵卷第35、36頁99年6月2
    日訊問筆錄）。於原審復亦供稱：確實有打Ａ女二巴掌，有
    強拉Ａ女上樓，脫Ａ女衣服檢查身體，第一次性交有壓Ａ女
    雙手，Ａ女有扭動身體有打伊一巴掌等語（原審訴字卷第16
    頁正面、23頁正面、背面、24頁正面）。與Ａ女所述當日衝
    突情形大致相符，且Ａ女於報警當日99年6月2日前往國軍桃
    園總醫院附設民眾診療服務處驗傷，確實受有左眼瘀血之傷
    害，有該院受理疑似性侵害事件驗傷診斷書1紙在卷可稽（
    偵卷證物袋）。
  (二)被告於原審及本院審理時雖辯稱：第一次是有一點強迫，半
    推半就的，但第二、三次是Ａ女挑逗的，Ａ女有主動說要和
    伊做愛的云云。惟查：被告所辯解第二、三次係Ａ女所挑逗
    一節，業據Ａ女於原審到庭作證時所否認，已如上述，而Ａ
    女歷次所證當日如何遭被告強制性交之經過情形大致相符，
    亦無何矛盾或顯不合理之處，自有相當憑信性。再本案發生
    緣由係因Ａ女當日有與被告分手之意，故不接被告之來電，
    被告不滿始前往Ａ女住處找Ａ女，適見Ａ女自屋內送一男性
    友人離去，被告於當下懷疑Ａ女移情別戀，甚至有與該男子
    發生性關係，故未經Ａ女同意即進入Ａ女住處，二人並進而
    起口角爭執，被告甚至毆打Ａ女受傷，並強拉Ａ女至樓梯間
    及強脫Ａ女全身衣物，被告亦承稱第一次性交，Ａ女並不同
    意，衡情，在此等客觀情狀之下，Ａ女身為女性，焉可能猶
    於十餘分鐘之後竟挑逗被告，且主動表示願與被告再進行第
    二次、第三次之性交行為？被告空言否認對Ａ女之第二次、
    第三次係強制性交云云，自難採信。況Ａ女與被告本極為男
    女朋友關係，若Ａ女係自願與被告發生性關係，焉可能於凌
    晨4時多趁被告熟睡時打電話報警，警方並即至Ａ女家中查
    獲被告？另Ａ女於偵查中開庭時亦當庭撤回對被告之傷害罪
    告訴，並向檢察官陳稱：因被告尚有年邁父母要奉養，不忍
    心被告去關，請求對被告從輕量刑等語（偵查卷第51-52 頁
    ）；於原審庭訊時仍陳稱：被告事後已有悔意，被告也已道
    歉，有意挽回，請求對被告從輕量刑等語（原審訴字卷第22
    頁）。是Ａ女於對被告提出告訴以後，即有原諒被告之意，
    且一再表示不忍被告因此而處以重刑，顯然Ａ女上開對被告
    不利之指述，不可能係挾怨報復或栽贓誣陷之詞，益證Ａ女
    上開所證，有相當憑信性，可以相信。被告猶辯稱第二次、
    第三次是Ａ女挑逗的云云，係脫罪卸責之詞，不可採信。
  (三)又依Ａ女於原審所證，其於被告對之為第二次、第三次性交
    行為時雖未有大力反抗動作，惟Ａ女於被告對之為第一次強
    制性交行為時，已先遭被告毆打受傷，又為被告強脫衣物、
    強拉至房間內，已如上述，在此等情狀之下，Ａ女顯然不可
    能猶為男歡女愛之目的，與被告有第二次、第三次性交之意
    願，自不待言。且依Ａ女於原審所證，其於被告為第一次、
    第二次性交行為完畢後，雖均與被告躺在床上休息，惟仍不
    斷對被告罵稱：「你最好把我打死，不然只要我還有一口氣
    ，我會報警」等語，雖已無何力氣，仍有反抗動作，則被告
    當明知Ａ女絕對無與自己為第二次、第三次性交之意願甚明
    ，猶起身以身體強壓住Ａ女身體，不顧Ａ女之反對，以女下
    男上之姿勢強對Ａ女為性交動作，自係以強暴方法，違反Ａ
    女意願而為性交行為。又Ａ女自警詢、偵查及原審作證時均
    一再稱被告於第一次、第二次性交時有射精，第三次性交只
    有一分鐘左右，沒有射精等語（偵卷第17頁、第51頁、原審
    訴字卷第17頁背面、第18頁正面。Ａ女警詢中之陳述，本院
    不直接引為本案證據，惟非不得供本院參酌以為證人證言憑
    信性參考）；而被告於警詢中係稱第二次有射精，第一、三
    次沒有射精云云（偵卷第10頁），於偵查及本院審理中供稱
    ：第一次沒有射精，第二、三次有射精云云（偵卷第37頁、
    本院卷第27頁背面），前後所供不一，本院就此部分事實之
    認定即以Ａ女所述為準，併予敘明。
三、綜上所述，被告辯解並不足採。本件事證已臻明確，被告犯
    行堪以認定，應依法論科。
四、論罪理由
    按刑法第222條第1項第7款之侵入住宅強制性交罪，係將侵
    入住宅、強制性交二罪結合為獨立之加重強制性交罪，必以
    侵入住宅之初，即基於強制性交之意思，方能構成。若行為
    人係因他故侵入住宅，臨時見色起意強制性交者，尚難論以
    侵入住宅強制性交罪（最高法院92年度臺上字第6773號判決
    要旨參照）。本案被告林政發係因懷疑Ａ女與他人為性交，
    為質問Ａ女始侵入Ａ女住處，嗣再另起強制性交之犯意一節
    ，已如上述，是核被告所為，係犯刑法第221條第1項之強制
    性交罪，檢察官認構成同法第222條第1項第7款之侵入住宅
    強制性交罪，容有誤會，惟因基本社會事實同一，爰變更起
    訴法條。又被告雖於上開時地先後與被害人進行三次強制性
    交行為，其中第一、二次並有射精，該三次性交行為雖事實
    上可以區分，惟本院衡量被告各次行為僅間隔約十餘分鐘，
    且係在同一房間內同一地點對同一被害人以相同方法犯之，
    足認其主觀上應係自始基於單一之犯意而為，於法律上不予
    個別評價，較為公平，故認被告於本案對被害人所犯之上開
    三次強制性交行為，為接續犯，僅成立ㄧ罪。再被告前於95
    年間，因公共危險案件，經原審法院判處有期徒刑3月確定
    ，於96年5月15日執行完畢，有本院被告前案紀錄表在卷可
    憑，其於有期徒刑執行完畢5年內，故意再犯本案有期徒刑
    以上之罪，為累犯，應依刑法第47條第1項之規定，加重其
    刑。
五、撤銷改判及科刑理由
    原審以被告犯罪事證明確，據以論罪科刑，固非無見，惟查
    ：(1)、被告與Ａ女係鄰居及男女朋友關係，被告也會至Ａ女
    住處過夜，而依Ａ女於原審所證，被告雖未經其同進入住處
    ，惟被告進入以後，並未叫被告出去，於三次性交完畢後，
    都與被告躺在床上休息，第三次結束，很累，因此二人都躺
    在床上睡著了（原審訴字卷第17頁正面、18頁背面、20頁背
    面）；故依Ａ女所述，其行動自由並未遭限制，且Ａ女於凌
    晨4時多許醒來後即報警，亦未有不得離去之事實，尚難認
    為被告另有剝奪Ａ女行動自由之犯罪故意，檢察官亦未起訴
    該部分，原審誤認被告另同時有剝奪他人行動自由之妨害自
    由之行為，而一併予論述，尚有未合。(2)、又被告對Ａ女雖
    為男女朋友關係，惟被告以上開強暴方法違反Ａ女之意願強
    迫Ａ女與其為性交行為而犯本案強制性交罪，雖有不該，惟
    當日係因Ａ女不接聽其電話，又親見Ａ女在住處送男性友人
    出門而一時氣憤而犯本案，尚非極具惡性，Ａ女事後又以被
    告已經向其認錯且衝動個性已有改善等，一再替其求情，且
    被告於偵審中亦有坦認部分犯行，應已知教訓，尚無須猶處
    以重刑予以懲治之必要，原審對被告所處有期徒刑5年之刑
    （法定刑為3年以上10年以下有期徒刑），不免嫌重。被告
    上訴否認犯罪雖無理由，惟原判決既有上開可議，自應由本
    院將原判決撤銷改判。爰審酌被告品行，雖被害人為其女友
    ，惟仍違反被害人意願而犯本案強制性交罪，即有不該，但
    念及被害人已原諒被告，一再為其求情，併其犯案之動機、
    目的、手段，行為當時所受之刺激及犯後態度等一切情狀，
    量處如主文第二項所示之刑。
據上論斷，應依刑事訴訟法第369條第1項前段、第364條、第299
條第1項前段、第300條，刑法第221條第1項、第47條第1項，判
決如主文。
本案經檢察官陳昱旗到庭執行職務。
中    華    民    國  100    年    4    月    28    日
                  刑事第四庭審判長法  官  陳筱珮      
                                  法  官  邱滋杉
                                  法  官  孫惠琳
以上正本證明與原本無異。
如不服本判決，應於收受送達後十日內向本院提出上訴書狀，其
未敘述上訴之理由者並得於提起上訴後十日內向本院補提理由書
（均須按他造當事人之人數附繕本）。「切勿逕送上級法院」。
                                  書記官  潘文賢
中    華    民    國   100    年    4     月    29    日
附錄本案論罪科刑法條：
中華民國刑法第221條
（強制性交罪）
對於男女以強暴、脅迫、恐嚇、催眠術或其他違反其意願之方法
而為性交者，處 3 年以上 10 年以下有期徒刑。
前項之未遂犯罰之。